【裁判字號】    97,重抗,66
【裁判日期】    980108
【裁判案由】    聲明異議
【裁判全文】
臺灣高等法院臺南分院民事裁定    97年度重抗字第66號
抗  告  人
即 第 三人  乙○○
債  權  人  合作金庫商業銀行股份有限公司
法定代理人  甲○○
上列抗告人因與相對人間請求清償借款強制執行事件，對於中華
民國97年12月3日臺灣臺南地方法院96年度執字第83304號裁定，
提起抗告，本院裁定如下：
    主  文
抗告駁回。
抗告訴訟費用由抗告人負擔。
    理  由
一、本件抗告人原聲明及抗告意旨略以：系爭抵押物為抗告人承
    租之標的物，債務人雖於其上設定最高限額抵押權新台幣（
    下同）5,160萬元予債權人，惟債務人聲稱未償還金額遠低
    於設定金額，及目前之拍賣金額，足見拍賣的價金顯然高於
    抵押權，故系爭標的物第一次拍賣流標與有無租賃關係無關
    ，原裁定誤認抗告人之租賃權影響抵押權之行使，有除去該
    租賃權之必要等節，顯有違誤。為此，提起抗告，請求廢棄
    原裁定等語。
二、按不動產所有人設定抵押權後，於同一不動產上固得設定地
    上權或其他權利，但其抵押權不因此而受影響，民法第866
    條定有明文；故不動產所有人於設定抵押權後，雖得依民法
    第866條之規定，復就同一不動產與第三人設定權利，但如
    於抵押權設定後與第三人訂立租賃契約，而致抵押物之賣得
    價金，或抵押權人原得收取之法定孳息，有所影響者，依同
    條之規定言之，不問其契約之成立，在抵押物扣押之前後，
    對於抵押權人亦當然不能生效；其抵押權人因屆期未受清償
    ，聲請拍賣抵押物時，執行法院自可依法以無租賃狀態逕行
    強制執行（最高法院74年台抗字第227號判例及司法院院字
    第1446號解釋可資參照）。又強制執行法第98條第2項亦規
    定，不動產之租賃關係發生於設定抵押權之後，並對抵押權
    有影響者，經執行法院除去者，不隨同移轉；蓋因抵押權為
    擔保物權，抵押人於設定抵押權之後，法律固允許用益權（
    如租賃權）之存在，但如影響抵押權所支配之抵押物交換價
    值時，對於抵押權人不生效力；換言之，事後之用益物權如
    使抵押物價值減少，致拍賣所得之價金，有不足以清償所擔
    保之債權之虞時，抵押權人即得聲請除去該項權利，而執行
    法院亦得依職權為之，以抵押物無負擔之方式拍賣；再抵押
    人於抵押權設定後，與第三人訂立租約，則拍賣之標的物，
    為第三人承租占有中，法院即不予點交且註明於拍賣公告中
    ，則拍定人須承擔前手與第三人之租賃關係，且無法現實占
    有使用標得之房屋土地，勢將影響標的購買之意願，此為眾
    所週知之事實；是如有此情事，常經多次拍賣無人應買，則
    拍賣之價格亦將節節降低，甚至因無人應買而依強制執行法
    第95條規定視為撤回該不動產之執行，影響抵押權人之受償
    權利甚大，執行法院自有依聲請或職權除去該租賃關係而為
    拍賣之必要性。
三、經查，本件相對人主張債務人許銘哲於民國（下同）92年8
    月21日以其所有坐落台南市○○區○○段2533-9地號土地，
    為相對人設定最高限額5,160萬元之抵押權，嗣債務人於抵
    押權設定後之96年6月30日將系爭土地出租予第三人即抗告
    人，而系爭土地於97年11月6日經原執行法院以28,656,000
    元為第一次拍賣底價予以拍賣，卻無人應買，此有他項權利
    證明書、抵押權設定契約書、土地租賃契約書、拍賣公告及
    不動產拍賣筆錄在原執行卷可參，已證上開租賃關係之存在
    足以影響標買人出價購買之意願。因此，相對人認此項租賃
    關係已影響其抵押權之行使，遂聲請除去該租賃權，原執行
    法院因而依上開規定，予以除去該項租賃關係，本院經核並
    無不合。抗告意旨僅空言指稱債務人未償還之金額遠低於目
    前之拍賣金額，並認本件第一次拍賣流標與有無租賃關係存
    在無關云云，而指摘原裁定有不當之處，求為廢棄，為無理
    由，應予駁回。
四、據上論結，本件抗告為無理由，爰依強制執行法第30條之1
    、民事訴訟法第495條之1第1項、第449條第1項、第95條、
    第78條，裁定如主文。
中    華    民    國    98    年    1     月     8    日
                    民事第四庭  審判長法  官  王惠一
                                      法  官  林永茂
                                      法  官  王浦傑
上為正本係照原本作成。
如不服本裁定，僅得於收受本裁定正本送達後10日內以適用法規
顯有錯誤為理由，向本院提出再抗告狀（須附繕本）依法應繳納
抗告費新台幣1千元，並委任律師為訴訟代理人，經本院許可後
始可再抗告於最高法院。
中    華    民    國    98    年    1     月     8    日
                                      書記官  廖英琇
【附記】
民事訴訟法第495條之1第2項準用同法第466條之1第1、2項規定
：
(1)對於第二審判決上訴，上訴人應委任律師為訴訟代理人。但上
  訴人或其法定代理人具有律師資格者，不在此限。
(2)上訴人之配偶、三親等內之血親、二親等內之姻親，或上訴人
  為法人、中央或地方機關時，其所屬專任人員具有律師資格並
  經法院認為適當者，亦得為第三審訴訟代理人。
民事訴訟法第466條之2：
上訴人無資力委任訴訟代理人者，得依訴訟救助之規定，聲請第
三審法院為之選任律師為其訴訟代理人。


司法院資訊處製作；財團法人民間司法改革基金會備份。
